【裁判字號】    95,易,3212
【裁判日期】    951211
【裁判案由】    傷害
【裁判全文】
臺灣臺中地方法院刑事判決              95年度易字第3212號
公  訴  人  臺灣臺中地方法院檢察署檢察官
被      告  甲○○
上列被告因傷害案件，經檢察官聲請簡易判決處刑（95年度偵字
第18474號，本院豐原簡易庭認不宜以簡易判決處刑（95年度豐
簡字第600號），簽移本院刑事庭改依通常程序審理，本院判決
如左：
    主  文
甲○○無罪。
    理  由
一、聲請簡易判決處刑意旨係以：被告甲○○係臺中市○○區○○路一段一二六號七樓之七「文心凱旋大樓」之住戶，而丙○○則是同大樓之住戶並兼任該大樓之管理員，雙方就該大
    樓管理等問題早有爭執。適丙○○與兒子己○○及女兒魏慧
    綺於民國九十五年七月十三日晚上八時許，要向同大樓七樓
    之五住戶拿取物品未遇，轉而想趁機向住在七樓之七之被告
    解釋時。在被告之住所門口，被告及丙○○二人一言不合，
    再度發生爭執。而己○○見狀後，一時情急出聲要被告閉嘴
    。此舉引發被告之不滿，回到屋內拿取一鍋粥，走出門外潑
    向己○○，隨後又出手毆打己○○，致己○○因此受有胸璧
    挫傷、頸部、雙手多處瘀痕等傷害。因認被告涉犯刑法第二
    百七十七條第一項之普通傷害罪嫌等語。
二、按犯罪事實應依證據認定之，無證據不得認定犯罪事實，刑
    事訴訟法第一百五十四條第二項定有明文。次按所謂認定犯
    罪事實之證據，係指足以認定被告確有犯罪行為之積極證據
    而言，該項證據自須適合於被告犯罪事實之認定，始得採為
    斷罪之資料；又認定不利於被告之事實，須依積極證據，苟
    積極證據不足為不利於被告事實之認定時，即應為有利於被
    告之認定，更不必有何有利之證據；事實之認定，應憑證據
    ，如未能發現相當確實證據，或證據不足以證明，自不能以
    推測或擬制之方法，以為裁判之基礎，最高法院二十九年上
    字第三一０五號、三十年上字第八一六號、四十年台上字第
    八六號判例可資參照。且刑事訴訟上之證明資料，無論其為
    直接證據或間接證據，而為認定犯罪事實所憑，均須達於通
    常一般之人均不致有所懷疑，而得確信其為真實之程度，始
    得據為有罪之認定，若其關於被告是否犯罪之證明未能達此
    程度，而有合理懷疑之存在，致使無從形成有罪之確信，即
    不得遽為不利被告之認定，亦有最高法院七十六年台上字第
    四九八六號判例可循。如以間接證據斷罪時，必其所成立之
    證據，在直接關係上，雖僅足以證明他項事實，而由此他項
    事實，本於推理之作用足以證明待證事實者，方為合法，不
    得徒憑主觀上之推想，將一般經驗上有利被告之其他合理情
    況逕予排除，此觀諸最高法院三十二年上字第六十七號判例
    意旨亦明。末按，告訴人之告訴，本以使被告受刑事追訴為
    目的，故其陳述是否與事實相符，自應調查其他證據，以資
    審認，苟其所為攻擊之詞，尚有瑕疵，則在此瑕疵未予究明
    以前，即不能遽採為斷罪之基礎，有最高法院六十九年度台
    上字第一五三一號、八十三年度台上字第八一六號判決要旨
    可資參佐。
三、公訴人認被告涉犯傷害罪嫌，無非係以告訴人己○○指訴綦
    詳，核與證人即己○○之母丙○○之證述相符，以及中國醫
    藥大學附設醫院診斷證明書、口卡片、照片等件在卷可稽，
    資為論據。
四、訊據被告固供承伊與告訴人丙○○就大樓管理問題迭有爭執
    ，於上開時、地雙方再度發生爭執，伊便至屋內拿取一鍋裝
    有剩飯的水潑向己○○之事實，然堅決否認有何前揭傷害罪
    嫌，辯稱：伊將水往外潑後，己○○就衝過來要壓住伊，伊
    就倒在地上，己○○要用手打伊，伊就把他撥開，並未毆打
    己○○，且當時對方有三個人，伊是六十歲的老人，當時手
    也受傷，無法毆打己○○等語。經查：
  (一)證人即在場鄰居戊○○於本院審理中行隔離訊問時結證稱：
    案發當時，伊有住在臺中市○○區○○路一段一二六號，被
    告與告訴人雙方在吵的時候，伊正好回家，伊在屋裡有聽到
    他們在吵，就從門的貓眼看到是鄰居在吵，便回房內不予理
    會；後來伊聽到他們越吵越兇，就過去看，看到丙○○及她
    的子女在被告家門口，伊有看到從被告的家裡面有潑水出來
    ，伊走過去看，有看到地上都是飯粒，才知道是粥；伊過去
    的時候，被告倒在地上，伊有看到己○○好像要壓被告，丙○○有在旁邊說「不要、算了」，伊有看到丙○○及她女兒
    有要拉己○○起來，被告在地上，然後己○○的動作要壓被
    告，伊就過去把己○○拉起來；拉起來之後，被告也跟著起
    來，伊就勸雙方不要再吵，看雙方沒有動手之後，伊就先離
    開了。伊出來之後，另外一位證人丁○○及她的室友也在場
    ，伊離開之後，她們二位還在；伊在場時，並未看到被告打
    己○○，伊過去的時候，被告已經在地上了；伊沒有看到誰
    打誰，伊只有看到己○○作勢要壓被告的動作，被他媽媽阻
    止；伊不清楚己○○要壓被告是否是因為被告潑粥，伊只有
    看到屋內有水潑出來，被告倒在屋內門口的地上，但被告為
    何會跌倒，伊沒有看到，潑水出來的時候，己○○站在被告
    家的門口，伊走出去看的時候，就看到己○○要壓被告的動
    作；伊離開時沒有看到雙方有無受傷，伊沒有注意看己○○
    身上有無受傷，但有潑粥的情形，因為在地上及對面牆壁上
    都是飯粒，伊不能確定雙方有無人受傷，伊在場時沒有聽到
    喊打人有關的字眼等語（見本院九十五年十一月二十七日審
    判筆錄第四頁至第六頁）。是依證人戊○○見聞被告與告訴
    人雙方上開爭執過程所證，被告從屋內潑粥出來，有潑到己○○身上，繼而己○○有壓制被告的動作，被告倒在地上，
    丙○○及其女兒有要拉己○○的動作，後來是證人戊○○將
    己○○拉起來，被告才起身，證人戊○○沒看到誰打誰，也
    不確定雙方有無受傷，證人戊○○所證上開情節，從被告潑
    粥開始迄證人戊○○勸和雙方後離去時止，前後緊湊接續，
    並未證述被告有何毆打、拉扯己○○之情事，且衡諸被告當
    時所處於倒地遭己○○壓制，經證人戊○○拉起己○○後被
    告始起身之情狀，難認上開爭執過程中，被告於潑粥後有出
    手毆打己○○之事實。
  (二)證人即在場鄰居丁○○於本院審理中行隔離訊問時結證稱：
    伊有於上開時、地見聞被告與告訴人爭執情形，當天伊作生
    意回來，就已經有聽到雙方在樓下爭吵，因為他們常常爭吵
    ，所以伊不以為意，未予理會，伊就與伊同伴及被告搭電梯
    到六樓，在電梯裡伊有勸被告不要和告訴人吵架，伊到六樓
    回家，被告就上七樓回家；過了一會，丙○○到伊家門口喊
    說「叫他出來」，丙○○之子女站在電梯入口那邊，伊想她
    是要叫被告出來，伊的同伴就跟丙○○說「你是否要找阿伯
    ，他不在我這裡」，丙○○就說「你叫他出來就對了，他不
    是說要跟我兒子單挑嗎」，伊同伴就說「你要找就去七樓」
    ，然後丙○○他們就離開上七樓，伊等就繼續忙；過了幾分
    鐘，被告自七樓到六樓一路很恐怖地喊說「淑玲、阿芬你們
    趕快過來，丙○○帶她兒子要來打我」，伊等不太想理他們
    ，因為他們常常在吵，後來被告又再一次喊的很大聲喊伊等
    趕快過來，伊就跟同伴商量，要六樓七號的住戶打電話報警
    ，後來伊的同伴就叫伊先上去，由伊的同伴請住戶報警；伊
    上去之後，看到被告在七樓的樓梯口穿一件內褲，被告口中
    就說「要打來，要打來，我現在有證人了」，被告一路喊，
    一路往家裡走，伊上去時，看到丙○○及她的子女站在被告
    的家門口，丙○○還跟伊說「淑玲你不要做偽證」，被告就
    站在家門口對著丙○○，被告就喊「要打就進來，如果不打
    就走」，接著就端著鍋子往門口潑，後來伊去看就看到裡面
    有稀飯，被告不是針對著己○○潑的；伊看到被告往外潑東
    西就閃躲，後來丙○○就叫她兒子進去，她兒子就有衝進去
    ，伊還跟丙○○說「當媽媽的怎麼可以叫兒子進去打人」，
    伊還跟丙○○講說樓下已經有人報警了，己○○跑進去之後
    ，伊就沒有辦法看到己○○做什麼事，伊要趕快衝進去，但
    丙○○就拉住伊，叫伊不要管，伊就叫丙○○的女兒進去把
    她弟弟拉出來，跟她說這樣不好；伊那時候有聽到她女兒說
    不要了啦，證人戊○○這時候就跑過來，伊當時還被丙○○
    拉住在門口，戊○○就問伊說發生了什麼事情，伊就跟他說
    ，現在在打架，叫他趕快幫忙拉開，伊沒有看到打架那一幕
    ，因為伊要衝進去時被拉開了，戊○○有進去幫忙拉開，拉
    開之後，伊就跟戊○○問被告有無受傷。伊沒有看到誰打誰
    ，沒有看到誰受傷，不確定當時有無看到己○○受傷，沒有
    注意看，伊沒有看到被告拉己○○的動作，確定被告沒有把
    己○○拉進屋內等語（見本院前揭審判筆錄第六頁至第八頁
    ）。是依證人丁○○見聞被告與告訴人雙方上開爭執過程始
    末所證，被告與告訴人於當天本案案發前已生爭執在先，證
    人丁○○與被告搭乘電梯各自回家後，告訴人前往證人丁○○六樓住處欲找被告理論未果，便直上七樓找被告理論，繼
    而雙方發生劇烈爭吵，致使證人丁○○與其同伴討論由證人
    丁○○前往七樓察看，另一人報警處理，丁○○上樓後，被
    告與告訴人間仍有口角、叫囂，接著，被告從屋內潑粥出來
    ，丙○○叫己○○進入屋內，己○○便進入屋內，證人丁○○欲勸阻己○○遭丙○○阻擋未果，嗣證人戊○○進入屋內
    拉開己○○，證人丁○○沒看到誰打誰，也不確定雙方有無
    受傷，證人戊○○所證上開情節，從被告與告訴人雙方爭吵
    之初迄證人戊○○拉開雙方時止，前後緊湊接續，並未證述
    被告有何毆打、拉扯己○○之情事，且衡諸被告於己○○衝
    入其屋內後，證人丁○○欲進入屋內勸阻遭丙○○阻止，嗣
    經證人戊○○進入幫忙拉開，證人丁○○與戊○○始得詢問
    被告有無受傷等情狀觀之，難認上開爭執過程中，被告於潑
    粥後有出手毆打己○○之事實。
  (三)承上二證人所證情節，雙方爭執於己○○先行進入屋內欲壓
    制被告，經證人戊○○上前拉開而告一段落，被告於潑粥後
    ，並沒有接著出手毆打己○○之情狀發生。且證人戊○○、
    丁○○與被告及告訴人均係同一大樓住戶，彼此均係鄰居，
    復無何怨隙，應無偏頗任一方之必要，且證人戊○○、丁○○於本院對渠等行隔離訊問前，礙於鄰居情誼，均主動陳稱
    ：「因為我們二人與告訴人及被告是鄰居，希望作證時，被
    告與告訴人雙方都不要在場」等語（見本院前揭審判筆錄第
    三頁），益徵渠等證述之客觀性，足資憑信。
  (四)告訴人己○○、丙○○雖均於偵訊時具結指證稱：被告於上
    開時、地，潑粥後出手歐打己○○等情（見偵查卷第六頁）
    ，然告訴人等指訴之緣由：丙○○與其子女要向同大樓七樓
    之五住戶拿取物品未遇，轉而順便到七樓之七找被告等情，
    容與證人丁○○所證：被告與告訴人於當天本案案發前已生
    爭執在先，證人丁○○與被告搭乘電梯各自回家後，告訴人
    等前往證人丁○○六樓住處欲找被告理論未果，便直上七樓
    找被告理論，繼而雙方發生劇烈爭吵之案發前情有所出入。
    且告訴人等指訴被告潑粥後出手歐打己○○等情，亦未為證
    人戊○○、丁○○所在場見聞，與上開證述有所扞格。再者
    ，告訴人與被告間迭有爭執，業如前述，互生嫌隙、齟齬於
    前，告訴人丙○○與己○○間復係母子至親關係，告訴人等
    對被告所為上開指訴非無彼此迴護之虞。又卷附之己○○於
    中國醫藥大學附設醫院診斷證明書及照片（見警卷第一三頁
    及本院卷），固得推認己○○受有胸璧挫傷、頸部、雙手多
    處瘀痕等傷害，然此僅足證明傷害結果之客觀事實，尚難推
    認受傷之原因事實為何，亦無以究明上開告訴人指訴出入之
    處。至被告口卡資料僅供指證人別無誤，尚與本案待證事實
    無重要關連，無從佐證傷害罪嫌。是認告訴人丙○○、己○○之指訴尚有前揭瑕疵之處，渠等陳述難以逕認與事實相符
    ，即不能遽採為本案斷罪之基礎。
五、綜上所述，本案尚無積極證據足認被告有何毆打己○○成傷
    之行為，依前揭公訴人所舉之證據尚不足以證明被告有何傷
    害犯行，此外，復查無其他積極證據足認被告確有公訴人所
    指前揭傷害犯行，被告是否有傷害犯行，尚有合理之懷疑存
    在，而不能證明被告犯罪，揆諸前揭法律、判例及判決意旨
    ，即應為被告無罪之諭知。
據上論斷，應依刑事訴訟法第四百五十二條、第三百零一條第一
項，判決如主文。
本案經檢察官乙○○到庭執行職務。
中    華    民    國    95    年    12    月    11    日
                  臺灣臺中地方法院刑事第五庭
                      審判長法  官  賴恭利
                            法  官  巫淑芳
                            法  官  吳崇道
右正本證明與原本無異。
如不服本判決，應於判決送達後十日內向本院提出上訴狀，上訴
於臺灣高等法院臺中分院（須附繕本）。
                            書記官  黃舜民
中    華    民    國    95    年    12    月    11    日


司法院資訊處製作；財團法人民間司法改革基金會備份。
